【裁判字號】    99,消債抗,145
【裁判日期】    990629
【裁判案由】    聲請更生程序
【裁判全文】
臺灣高雄地方法院民事裁定           99年度消債抗字第145號
抗  告  人  甲○○
上列抗告人因消費者債務清理條例事件聲請更生，對於民國99年
5 月28日本院99年度消債更字第151 號裁定不服，提起抗告，本
院裁定如下：
    主    文
抗告駁回。
抗告程序費用新臺幣壹仟元由抗告人負擔。
    理    由
一、抗告意旨略以：抗告人於民國98年10月間與最大無擔保債權
    銀行花旗商業銀行股份有限公司（下稱花旗銀行）進行前置
    協商時，任職於國際紐約人壽保險股份有限公司（下稱紐約
    人壽公司）電話行銷部門，每月薪資僅新台幣（下同）20,0
    00元，實無力履行花旗銀行所提出每月清償15,342元之還款
    方案。又抗告人罹有重度憂鬱症，雖自98年11月起受僱於國
    泰人壽保險股份有限公司（下稱國泰人壽公司），然而目前
    因業績不佳，面臨被迫離職之壓力，實不宜以抗告人短期間
    之薪資數額逕為評斷抗告人償債能力之基準，為此爰依法請
    求廢棄原裁定，准抗告人更生之聲請等語。
二、抗告人於98年10月間向最大債權銀行花旗銀行聲請前置協商
    ，經抗告人提出按月清償4,996 元之還款方案，惟與花旗銀
    行所提出，分180 期，不計息，每期還款15,342元之清償方
    案差距過大，雙方無法達成協議，經花旗銀行於98年10月9
    日以抗告人無法負擔任何還款條件為由，發給前置協商不成
    立通知等情，業據抗告人陳明在卷，並有前置協商不成立通
    知書為憑（見原審卷第8 頁），應認真實。
三、按債務人不能清償其債務或有不能清償之虞者，得依本條例
    所定更生或清算程序，清理其債務。消費者債務清理條例（
    下稱消債條例）第3 條固有明定，惟債務人如有穩定收入，
    具備分期清償債務之能力，僅一時無法全額清償全部債務，
    即難謂債務人不能清償其債務。抗告人主張其因業績不佳，
    致收入減少，而有不能清償債務情事，經查：
  (一)抗告人自98年8 月11日起至98年10月28日止，受僱於紐約人
    壽公司，按每月投保薪資等級25,200元投保勞工保險，其於
    98年9 月、10月所領薪資（含基本薪資及津貼）為39,529元
    ，平均每月收入為19,765元（元以下四捨五入）；又抗告人
    自98年11月5 日起受僱於國泰人壽公司，按每月投保薪資等
    級25,200元投保勞工保險，其自98年11月起至99年5 月止之
    每月實領薪津（含基本薪資及各項津貼、獎金）為256,871
    元，平均每月收入為36,696元（元以下四捨五入）等情，有
    卷附勞工保險被保險人投保資料表、薪津表、存摺往來明細
    為憑（見原審卷第22頁、本院卷第5 頁、第8 至14頁、原審
    卷第24頁），足認抗告人於聲請前置協商時之每月收入為19
    ,765元，其現有收入為每月36,696元。抗告人雖主張其因罹
    有重度憂鬱症，致工作收入不穩度，且日後有喪失現有收入
    之虞，惟依抗告人提出之診斷證明書顯示，抗告人自97年10
    月21日起罹病迄今，目前仍在門診追蹤治療中（見本院卷第
    6 頁），可見該病症已在控制中，抗告人非因罹病而不能工
    作，抗告人復未舉證證明有何喪失現有工作收入之虞，故原
    裁定以抗告人任職國泰人壽公司之現有收入平均數，認作聲
    請人償債能力之判斷基礎，於法並無違誤。至於抗告人主張
    日後恐有喪失收入情事，則屬抗告人得否執喪失收入之新事
    由，於新事由發生時，另依消債條例相關規定清理債務之問
    題，非屬本件審究範圍，附此敘明。
  (二)按父母對於未成年子女之扶養義務，不因結婚經撤銷或離婚
    而受影響。民法第1116條之2 定有明文。次按負扶養義務者
    有數人，而其親等同一時，應各依其經濟能力，分擔義務。
    民法第1115條第3 項亦有明定。查抗告人於98年7 月6 日離
    婚，其與前配偶呂晏緹育有成年子女林韋希（原名林詠捷，
    出生於76年3 月間）、未成年子女林詠翔（出生於80年1 月
    間）乙節，有戶籍謄本為憑（見原審卷第13頁），而呂晏緹
    出生於53年2 月間，現年46歲，受僱於保誠人壽保險股份有
    限公司（下稱保誠人壽公司），97年度之收入為754,888 元
    ，平均每月收入62,907元（元以下四捨五入），有97年度綜
    合所得稅各類所得資料清單為憑（見原審卷第52頁），本院
    審酌呂晏緹之收入較抗告人為優，宜按抗告人1/3 、呂晏緹
    2/3 之比例分擔林詠翔之扶養費，再佐以林詠翔設籍於高雄
    市（見原審卷第13頁），及內政部公告之99年度高雄市每人
    每月最低生活費為11,309元等情，可知抗告人每月所須分擔
    之林詠翔扶養費以不逾3,770 元為必要（即11,309×1/3=3,
    770 ，元以下四捨五入），抗告人主張其每月須分擔林詠翔
    扶養費3,000 元（見原審卷第5 頁），未逾此範圍，應屬可
    採。
  (三)又抗告人已遷離戶籍地，目前在台北縣賃屋居住等情，業據
    抗告人陳述綦詳（見原審卷第40頁），並有房屋租賃契約為
    憑（見原審卷第75頁），參諸內政部公告99年度台北縣每人
    每月最低生活費（含食衣住行育樂費用）為10,792元，及抗
    告人負有高額債務，應撙節開支，減省不必要之費用支出等
    情以觀，足認抗告人為維持自己生活所需必要費用為10,792
    元，其主張為維持自己生活每月需支出逾10,792元者，尚難
    認屬必要費用。
  (四)從而，抗告人以其現有每月收入36,696元，扣除為維持自己
    生活及扶養林詠翔所需必要費用後，尚有餘款22,904元可供
    運用（即36,696-10,792-3,000=22,904），參以債權銀行前
    曾同意在不計息之條件下，允抗告人以分180 期，按月攤還
    15,342元之方式清償債務乙情以觀，足見抗告人於聲請前置
    協商時，雖無力履行上開協商還款條件，惟抗告人於收入增
    加後，已具備與債權銀行依前開還款條件達成協商之能力，
    揆諸前引規定及說明，自難認抗告人不能清償債務，或有不
    能清償之虞。抗告人主張不能清償債務云云，尚難採信。
四、綜上所述，抗告人既未舉證證明有何不能清償債務或有不能
    清償債務之虞，則揆諸首揭規定及說明，其聲請核與更生要
    件不符，原裁定據此駁回抗告人更生之聲請，於法並無違誤
    ，抗告意旨猶執前詞，指摘原裁定不當，為無理由，應予駁
    回。
據上論結，本件抗告為無理由，依消費者債務清理條例第15條，
民事訴訟法第495 條之1 第1 項、第449 條第1 項、第95條、第
78條 ，裁定如主文。
中    華    民    國    99    年    6    月    29     日
           民事第五庭   審判長法  官  李昭彥
                              法  官  何佩陵
                              法  官  賴文姍
正本係照原本作成。
不得再抗告。
中    華    民    國    99    年    6     月    29    日
                              書記官  林秀珍

司法院資訊處製作；財團法人民間司法改革基金會備份。
